ACORDAO-COMPLETO-2393293

ACÓRDÃO DE RELAÇÃO

ACÓRDÃO DE RELAÇÃO 576/2020 ATA 2/2020 - SEGUNDA CÂMARA

Acórdão 576/2020-TCU-Segunda Câmara
Vistos estes autos de tomada de contas especial instaurada pelo Fundo Nacional de Desenvolvimento da Educação (FNDE) em desfavor de Francisco Moreno da Silva, ex-prefeito de São Raimundo do Doca Bezerra/MA (gestão 11/7/2010 a 31/12/2012) , em face da omissão na prestação de contas dos recursos repassados ao município em virtude do Programa Nacional de Alimentação Escolar (PNAE) , no exercício de 2012, cujo prazo final para apresentação expirou em 30/4/2013.
Considerando que o aludido responsável foi citado e ofereceu defesa alegando, dentre outros pontos, que apresentou a prestação de contas intempestivamente ao FNDE;
considerando que este Tribunal recebeu, em 2/1/2020, o Ofício 45840/2019/Dimoc/Cotce/Cgapc/Difin-FNDE, mediante o qual o FNDE informou o seguinte:
"Informamos que foi apresentada no âmbito desta Autarquia documentação a título de prestação de contas intempestiva do Pnae 2012. Tendo em vista que o Processo de TCE encontra-se no âmbito desse Tribunal de Contas sem deliberação, conforme consulta ao sítio eletrônico do TCU, enviamos cópia da documentação recebida, informando que a mesma será objeto de Nota Técnica por parte desta Autarquia, a ser encaminhada ao TCU, em atendimento ao disposto no Acórdão 1580/2008-TCU-Primeira Câmara e, por analogia, na Portaria Interministerial n° 424, de 30/12/2016." (grifos acrescidos) ;
considerando que, em razão de tal informação e do Acórdão 1580/2008-TCU-Primeira Câmara, o parecer uniforme da Secretaria de Controle Externo de Tomada de Contas Especial - SecexTCE foi no sentido de diligência ao FNDE, para que, no prazo de 30 (trinta dias) , fossem encaminhados os seguintes documentos e informações: cópia de Nota Técnica a ser expedida em face da prestação de contas intempestiva do PNAE/2012 e informações sobre a pertinência e a possibilidade de os documentos oferecidos servirem de subsídio ao exame de mérito por parte do TCU;
considerando que o mencionado Acórdão 1580/2008-TCU-Primeira Câmara foi prolatado em 20/5/2008, 10 (dez) dias antes da publicação da Portaria 127, que estabeleceu normas para execução do disposto no Decreto 6.170, de 25/7/2007, que dispõe sobre as normas relativas às transferências de recursos da União mediante convênios e contratos de repasse, e dá outras providências;
considerando que o art. 65 da citada norma assim dispôs, in verbis:
"Art. 65. No caso da apresentação da prestação de contas ou recolhimento integral do débito imputado, após o encaminhamento da tomada de contas especial ao Tribunal de Contas da União, proceder-se-á a retirada do registro da inadimplência, e:
I - aprovada a prestação de contas ou comprovado o recolhimento integral do débito imputado:
a) comunicar-se-á o fato à respectiva unidade de controle interno que certificou as contas para adoção de providências junto ao Tribunal de Contas da União; e
b) manter-se-á a baixa da inadimplência, bem como a inscrição da responsabilidade apurada, que só poderá ser alterada mediante determinação do Tribunal;
II - não sendo aprovada a prestação de contas:
a) comunicar-se-á o fato à unidade de controle interno que certificou as contas para adoção de providências junto ao Tribunal de Contas da União; e
b) reinscrever-se-á a inadimplência do órgão ou entidade convenente ou contratado e manter-se-á a inscrição de responsabilidade"; (grifos não são do original) 
considerando que esse regramento da competência do repassador de recursos de aprovar ou não a prestação de contas após o encaminhamento da TCE ao TCU, foi reproduzido, ipsis literis, nas subsequentes Portarias Interministeriais 507/2011, art. 84, e 424/2016, art. 72;
considerando que "são classificadas como voluntárias as transferências federais decorrentes do Programa Nacional de Alimentação Escolar, do Programa Nacional de Apoio ao Transporte do Escolar e do Programa Dinheiro Direto na Escola Básico, do Fundo Nacional de Desenvolvimento da Educação", nos exatos termos do Acórdão 3061/2019-TCU-Plenário, desta relatora;
considerando que é competência originária dos órgãos/entidades repassadores de recursos federais aprovar ou não as prestações de contas relativas à aplicação de recursos oriundos de políticas públicas sob sua responsabilidade, inclusive, quanto ao alcance das metas físicas e a adequação das ações realizadas, independentemente de que tais recursos sejam oriundos de transferências voluntárias ou legais;
considerando que tal competência, em hipótese alguma, afasta a competência constitucional desta Corte de Contas de julgar as contas daqueles que derem causa a perda, extravio ou outra irregularidade de que resulte prejuízo ao erário público (CF, art. 71, inciso II) ;	
os ministros do Tribunal de Contas da União, reunidos em sessão de 2ª Câmara, ACORDAM, por unanimidade e com fundamento nos arts. 10, §1º, da Lei 8.443/1992 e 201, §1º, do Regimento Interno do TCU, em:
a) fixar prazo de 90 (noventa) dias, a contar da notificação, para que o Fundo Nacional de Desenvolvimento da Educação (FNDE) :
a.1) analise a prestação de contas do Programa Nacional de Alimentação Escolar (PNAE) , exercício de 2012, do Município de São Raimundo do Doca Bezerra/MA, sob responsabilidade de Francisco Moreno da Silva, manifestando-se, conclusivamente, pela aprovação ou não das referidas contas;
a.2) envie ao Tribunal cópia dos pareceres técnicos e financeiros e dos despachos emitidos sobre a referida prestação de contas, assim como outros documentos considerados necessários para o deslinde da matéria.
1. Processo TC-Processo 009.249/2019-2 (TOMADA DE CONTAS ESPECIAL) 
1.1. Classe de Assunto: II
1.2. Responsável: Francisco Moreno da Silva (CPF XXX.359.323-XX) .
1.3. Unidade: Município de São Raimundo do Doca Bezerra /MA.
1.4. Relatora: ministra Ana Arraes.
1.5. Representante do Ministério Público: não atuou.
1.6. Unidade Técnica: Secretaria de Controle Externo de Tomada de Contas Especial (SecexTCE) .
1.7. Representação legal: não há.
1.8. Determinações/Recomendações/Orientações: não há.

Segunda Câmara

Francisco Moreno da Silva (CPF XXX.359.323-XX).

ACORDAO-COMPLETO-2438720

Acórdão de Relação 13670/2020 - Segunda Câmara

Acórdão de Relação

ANA ARRAES

não há.

Não atuou.

TOMADA DE CONTAS ESPECIAL (TCE)

Secretaria de Controle Externo de Tomada de Contas Especial (SecexTCE).